臺灣臺南地方法院刑事判決
109年度易字第1498號
公  訴  人  臺灣臺南地方檢察署檢察官
被      告  洪李美玉



上列被告因業務侵占案件，經檢察官提起公訴（109年度偵字第1
8368號），被告於本院準備程序進行中，就被訴事實為有罪之陳
述，經本院合議庭裁定由受命法官獨任進行簡式審判程序，判決
如下：
    主      文
洪李美玉犯業務侵占罪，共貳拾參罪，各處有期徒刑陸月，如易
科罰金，均以新臺幣壹仟元折算壹日。應執行有期徒刑壹年陸月
，如易科罰金，以新臺幣壹仟元折算壹日。緩刑伍年，並應於本
判決確定之翌日起參個月內，向正統鹿耳門聖母廟支付新臺幣貳
拾萬捌仟肆佰元。
未扣案犯罪所得現金新臺幣貳拾萬捌仟肆佰元沒收，於全部或一
部不能沒收或不宜執行沒收時，追徵其價額。
    事實及理由
一、本件除起訴書犯罪事實欄一、第4行「編號1至140」更正為
    「編號1至139」，第6行「395,700元」更正為「37萬7,600
    元」，附表編號104所載侵占金額「20,000」更正為「2,000
    」，附表編號140之記載應予刪除；證據欄補充「被告於本
    院準備程序及審理時之自白（本院卷第46至47、54頁）」、
    「本院公務電話紀錄1紙」及「被告於民國110年1月18日匯
    款新臺幣（下同）10萬元予正統鹿耳門聖母廟之郵政劃撥單
    據影本1紙」外，其餘之犯罪事實及證據，均引用檢察官起
    訴書之記載（如附件）。
二、本件被告洪李美玉所為均係犯死刑、無期徒刑、最輕本刑為
    3年以上有期徒刑以外之罪，其於本院審理中就被訴事實均
    為有罪之陳述（本院卷第46至47、54頁），經受命法官告知
    簡式審判程序之旨，並聽取公訴人、被告之意見後，本院合
    議庭認為適宜進行簡式審判程序，依刑事訴訟法第273條之1
    第1項規定，裁定由受命法官獨任進行審判程序。又簡式審
    判程序之證據調查，依刑事訴訟法第273條之2規定，不受同
    法第159條第1項審判外陳述排除之限制，故卷內所列之各項
    證據，自得作為證據。
三、如檢察官起訴書所載之犯罪事實，業據被告分別於警詢、偵
    查及本院審理時均供承在卷（警卷第3至7頁、偵卷第51至52
    頁、本院卷第46至47、54頁），核與證人即正統鹿耳門聖母
    廟總幹事陳春福（警卷第9至11頁、偵卷第31至33頁）、告
    訴代理人黃雅萍（偵卷第17、31至33頁）、會計人員黃麗芬
    （偵卷第31至33頁）分別於警詢及偵查時之證述情節均大致
    相符。並有鹿耳門聖母廟緣金冊感謝狀影本140份（警卷第1
    7至123頁）、會計核章照片1紙（警卷第15頁）、被告任職
    正統鹿耳門聖母廟保證書影本及聘任職員登記表影本各1紙
    （警卷第125至127頁）、被告已扣薪入帳明細表（偵卷第11
    3至115頁）、被告還款之郵局劃撥存款收據（5,000元4紙、
    10萬元2紙，共計12萬元，偵卷第53頁、本院卷第35至39、6
    3至65、73頁）等資料在卷可稽，堪認被告上開任意性自白
    ，確與事實相符，本件事證明確，被告犯行洵堪認定，均應
    予依法論科。
四、是核被告所為，均係犯刑法第336條第2項之業務侵占罪。被
    告分別於109年1月4日、5日、7日、18日、19日、22日、23
    日、24日、26日、27日、同年2月3日、4日、19日、27日、
    同年3月26日所犯之業務侵占犯行，於同日內主觀上顯係基
    於同一侵占之目的及犯意，運用相同之手段，於密切接近時
    間及同一地點實施，侵害同一法益，各行為之獨立性極為薄
    弱，依一般社會健全觀念，難以強行分開，應視為數個舉動
    之接續施行，合為包括之一行為予以評價而為接續犯，僅各
    論以一罪，附此敘明。被告所犯上開23罪（日期依序為109
    年1月4日、5日、6日、7日、8日、9日、17日、18日、19日
    、22日、23日、24日、25日、26日、27日、同年2月3日、4
    日、6日、7日、19日、26日、27日、同年3月26日，詳如起
    訴書附表所示），犯意各別，行為互殊，應予分論併罰。
五、本院審酌被告明知於正統鹿耳門聖母廟擔任辦事員，職司收
    取信眾捐款業務，為從事業務之人，其所收取、持有之款項
    均應交予正統鹿耳門聖母廟，自身對收取款項並無所有或使
    用權源，而任意侵占屬正統鹿耳門聖母廟所有之37萬7,600
    元款項，嗣後並花用殆盡，所為誠屬不該。惟考量被告犯後
    坦承犯行，且被告業已償還部分款項（合計16萬9,200元，
    詳如後述）；兼衡被告自稱教育程度為高中畢業、已婚育有
    3子、目前從事製作腳踏車鏈條工作、月收入2萬4,000元（
    本院卷第59頁），暨其犯罪動機、手段等一切具體情狀，分
    別量處如主文所示之刑及諭知易科罰金之折算標準，並合併
    定其應執行之刑及易科罰金之折算標準如主文所示。　
六、按犯罪所得屬於犯罪行為人者，沒收之，刑法第38條之1第1
    項前段定有明文。查未扣案屬正統鹿耳門聖母廟所有之現金
    37萬7,600元，係被告之犯罪所得，且業遭被告花用完畢等
    情，業據被告供承在卷（本院卷第58頁），然被告業已償還
    部分款項共計16萬9,200元（包含薪水4萬9,200元、四次各5
    ,000元及一次10萬元之匯款），此並為告訴人及公訴人所是
    認（本院卷第49、58頁），並有本院公務電話紀錄1紙可參
    （本院卷第75頁），且有相關匯款單據可參（偵卷第53、11
    3至115頁、本院卷第35至39、63至65、73頁），故剩餘20萬
    8,400元（計算式：37萬7,600元－16萬9,200元＝20萬8,400元
    ）既屬被告犯罪所得之物，自應依前揭刑法第38條之1第1項
    前段規定宣告沒收之。
七、另按刑法第74條第2款（即現行刑法第74條第1項第2款）所
    稱「五年以內」未曾受有期徒刑以上刑之宣告，應以後案宣
    示判決之時，而非以後案犯罪之時，為其認定之基準；即後
    案「宣示判決時」既已逾前案有期徒刑執行完畢或赦免後五
    年以上，雖後案為累犯，但累犯成立之要件與宣告緩刑之前
    提要件（即刑法第74條第1款、第2款所示之情形）本不相同
    ，且法律亦無限制累犯不得宣告緩刑之規定。故成立累犯者
    ，若符合緩刑之前提要件，經審酌後，認其所宣告之刑以暫
    不執行為適當者，仍非不得宣告緩刑，最高法院92年11月25
    日92年第18次刑事庭會議決議意旨可資參照。查被告前雖曾
    因案遭判處有期徒刑2月，於101年7月9日徒刑易科罰金執行
    完畢。但其於上開有期徒刑執行完畢後5年內，未曾因故意
    犯罪而受有期徒刑以上刑之宣告，此有前揭臺灣高等法院被
    告前案紀錄表在卷可憑，其於本院審理中已坦承前揭犯行，
    並承諾賠償告訴人，且業已償還部分款項共計16萬9,200元
    ，公訴人及告訴人亦均表示同意給予被告緩刑，此有本院11
    0年1月28日公務電話紀錄2紙可參（本院卷第75、77頁），
    則如令被告入監服刑，被告即無法持續工作以履行前開和解
    方案，是本院認所宣告之刑以暫不執行為當，併予宣告緩刑
    5年，以啟自新；次按「緩刑宣告，得斟酌情形，命犯罪行
    為人向被害人支付相當數額之財產或非財產上之損害賠償」
    ，刑法第74條第2項第3款亦定有明文，本件被告既承諾欲向
    本案告訴人償還剩餘之侵占金額，為確保被告能履行其承諾
    ，以維告訴人權益，故本院考量上開各項情狀後，併諭知被
    告應在本判決確定後3個月內向告訴人支付剩餘侵占金額20
    萬8,400元，以期符合本件緩刑目的，乃為適當，爰併予宣
    告之。另依刑法第75條之1第1項第4款規定，被告如有違反
    本院所定前開主文所示命其所為之事項情節重大，足認原宣
    告之緩刑難收預期效果，而有執行刑罰之必要者，得撤銷緩
    刑之宣告，附此敘明。
據上論斷，應依刑事訴訟法第273條之1第1項、第299條第1項前
段、第310條之2、第454條第2項，刑法第336條第2項、第41條第
1項前段、第8項、第51條第5款、第38條之1第1項前段、第74條
第1項第2款、第2項第3款，刑法施行法第1條之1第1項，判決如
主文。
本案經檢察官紀芊宇提起公訴，檢察官洪欣昇到庭執行職務。
中　　華　　民　　國　　110 　年　　1 　　月　　29　　日
　　　　　　　　　刑事第五庭    法　官　林岳葳
以上正本證明與原本無異
如不服本判決應於收受本判後20日內向本院提出上訴書狀，並應
敘述具體理由。其未敘述上訴理由者，應於上訴期間屆滿後20日
內向本院補提理由書狀（均須按他造當事人之人數附繕本）「切
勿逕送上級法院」。
  　　　　　　　　　　　　　　　書記官　黃得勝
中　　華　　民　　國　　110 　年　　2 　　月　　2 　　日
附錄本案論罪科刑法條：
中華民國刑法第336條
（公務公益侵占罪、業務侵占罪）
對於公務上或因公益所持有之物，犯前條第一項之罪者，處一年
以上七年以下有期徒刑，得併科十五萬元以下罰金。
對於業務上所持有之物，犯前條第一項之罪者，處六月以上五年
以下有期徒刑，得併科九萬元以下罰金。
前二項之未遂犯罰之。

附件：